臺灣臺南地方法院刑事判決
110年度交易字第855號
公  訴  人  臺灣臺南地方檢察署檢察官
被      告  王筱萍



上列被告因過失傷害案件，經檢察官提起公訴（110年度少連偵
字第47號），本院判決如下：
    主  文
甲○○犯過失傷害罪，處拘役貳拾日，如易科罰金，以新臺幣壹仟
元折算壹日。
    事  實
一、甲○○於民國110年1月28日上午，騎乘車號000-000號重機車
    ，沿臺南市永康區五福街由西往東方向行駛，於9時5分許，
    途經五福街136號前時，理應注意車輛行駛在未劃分向線之
    道路，應靠右行駛。而依當時情形，又無不能注意之情事，
    竟疏於注意，貿然往左騎乘，致撞擊對向由丙○○所騎乘之車
    號000-0000號重機車，使丙○○受有右側踝部扭挫傷之傷害。
二、案經丙○○訴由臺南市政府警察局永康分局移送臺灣臺南地
　　方檢察署檢察官偵查起訴。
    理  由
一、證據能力部分：本判決以下所引用之具傳聞性質之證據，檢
    察官及被告於本案準備程序均表示同意做為證據使用，迄於
    言詞辯論終結前，亦未爭執其證據能力，本院審酌前開證據
    之作成或取得之狀況，並無非法或不當取證之情事，且經本
    院於審判期日就上開證據依法進行調查、辯論，依刑事訴訟
    法第159條之5規定，均具有證據能力。
二、訊據被告否認有過失傷害犯行，並辯稱：「是對方撞我的。
    因為那邊是個小巷子，旁邊有透天，所以有時候會有車子停
    在那裡，我要轉入市場」、「我沒有任何過失。因為我真的
    看他距離我很遠，他從哪裡轉過來我都看得很清楚，我還停
    在路邊等，我就是看可以我才轉。他按喇叭，如果要撞一定
    馬上就撞，他還按喇叭沒有停，速度很快。我們都是有道路
    駕駛的經驗，如果我常出車禍就是會出，他是在馬路上練車
    ，沒有駕照在馬路上練車，這是多麼可怕的事情」等語。然
    查：
　㈠被告辯稱告訴人沒有駕照，當天是在路上練車，認為告訴人
    無照駕駛為本件車禍發生之原因。然依臺南市車輛行車事故
    鑑定委員會鑑定意見，被告越級駕駛普通重型機車，未劃分
    向線道路，未靠右行駛，為肇事原因；告訴人則無肇事因素
    。是以，鑑定意見認為，是被告騎乘機車在未劃分向線道路
    上未靠右行駛，才是車禍發生的原因，至於告訴人雖然是無
    照駕駛，有違道路通管理處罰條例之規定，但並無肇事因 
    素。被告對於鑑定意見不服，聲請本院送請覆議，經臺南市
    車輛行車事故鑑定覆議委員會覆議結果，仍同意臺南市車輛
    行車事故鑑定委員會之鑑定意見，僅修正文字為被告駕駛普
    通重型機車，未劃分向線道路，未靠右行駛，為肇事原因（
    越級駕駛有違規定）；告訴人仍維持無肇事因素（無照駕駛
    ，有違規定），此有臺南市車輛行車事故鑑定委員會110年7
    月26日南市交鑑字第1100899055號函暨後附之臺南市車輛行
    車事故鑑定委員會鑑定意見書及台南市政府交通局110年11
    月18日南市交智安字第1101406332號函暨後附之臺南市車輛
    行車事故鑑定覆議委員會覆議意見書在卷可佐。是以，不論
    是原鑑定意見或是覆議鑑定意見，均認定是被告在未劃分向
    線道路未靠右行駛，才是本件車禍發生的原因，至於告訴人
    未領有駕駛執照，雖有違規定，但並非肇事因素。
　㈡又依據告訴人所提出之行車紀錄器影像及畫面截圖，清楚可
    見被告是騎乘在道路的中間偏左，在2車接近時，被告又再
    度向左偏行駛，隨即與告訴人所騎乘的機車發生碰撞；而車
    禍後雙方機車的停放位置也可以見到被告的機車是倒在道路
    的左邊，機車後輪已經碰觸到路邊的黃線，由此益發可見被
    告確實有在未劃分向線道路，未靠右行駛之違反注意義務的
    情形。
  ㈢被告一再主張，告訴人未領有機車駕駛執照，案發當天是在
    路上練車。然告訴人坦承確實未領有機車駕駛執照，但案發
    當天是騎車要去找同學，並不是在路上練車，被告對其主張
    告訴人的父親曾向他承認告訴人是在路上練車等情，被告並
    未能提出任何證據以資佐證，參以鑑定意見認為告訴人沒有
    機車駕駛執照僅構成違反行政規定，在本件車禍的肇事判斷
    中，並非屬肇事因素。從而，告訴人是否領有機車駕駛執照
    ，對於被告的肇事責任而言，並無影響，更何況被告自己在
    本件車禍中，同樣存在越級駕駛普通重型機車的情況，也同
    樣對於肇事因素的判斷不具重要性，亦為鑑定意見及鑑定覆
    議意見所採納。
　㈣末查，被告辯稱，告訴人的機車車速很快，絕對不止告訴人
    所供稱的時速30-40公里。然被告並無法提出證據來證明她
    所稱的告訴人實際車速，且依據事故發生後，告訴人的機車
    只有倒地所造成的刮擦痕外，並無重大破損，被告的機車除
    車頭撞擊處有些許破損外，也沒有高速撞擊常見的零件噴飛
    情形。參以，告訴人在車禍發生後，只受到右側踝部扭挫傷
    的輕微傷害，足認車禍發生時，被告與告訴人的車速應該都
    不快。
　㈤綜上所述，本件依卷內之行車紀錄器影像及翻拍照片、以及
    鑑定意見書與覆議意見書等證據資料，被告駕車未依道路交
    通安全規定，疏未注意而未靠右行駛，以致肇事，致人受傷
    ，被告應有過失。且被告過失駕駛行為，核與告訴人之受傷
    間，具有相當因果關係。是故，被告犯行事證明確，應依法
    論科。至於被告聲請測謊以及重新勘驗行車紀錄器影像已無
    必要，附此敘明。
三、核被告所為，係犯刑法第284條前段之過失傷害罪。又被告
    於犯罪後，即於該管公務員發覺前，於警前往處理時，被告
    在場，並當場承認為肇事人，此有臺南市政府警察局永康分
    局交通分隊出具之道路交通事故肇事人自首情形紀錄表附卷
    可參，應依刑法第62條自首之規定減輕其刑。審酌本件被告
    騎乘機車，在未劃分向線道路，未靠右行駛，致與告訴人所
    騎乘之機車發生碰撞，造成告訴人受有右側踝部扭挫傷之傷
    害結果，告訴人所受傷勢甚為輕微，被告犯後否認犯行，且
    迄未能與告訴人達成民事和解，賠償告訴人之損害及其自陳
    高職畢業之教育程度，已婚，有三個小孩，都成年了，目前
    在遠百百貨公司作大夜班，每月薪資約2萬多元等一切情狀
    ，量處如主文所示之刑，並諭知易科罰金之折算標準。
據上論斷，應依刑事訴訟法第299條第1項前段，刑法第284條前
段、第62條前段、第41條第1項前段，判決如主文。
本案經檢察官林慧美提起公訴，檢察官乙○○到庭執行職務。
中　　華　　民　　國　　111 　年　　1 　　月　　13　　日
　　　　　　　　　刑事第六庭    法　官　鄭銘仁
以上正本證明與原本無異。
如不服本判決應於收受本判後20日內向本院提出上訴書狀，並應
敘述具體理由。其未敘述上訴理由者，應於上訴期間屆滿後20日
內向本院補提理由書狀（均須按他造當事人之人數附繕本）「切
勿逕送上級法院」。
  　　　　　　　　　　　　　　　書記官　陳姝妤
中　　華　　民　　國　　111 　年　　1 　　月　　14　　日
附錄本案論罪科刑法條：
中華民國刑法第284條
因過失傷害人者，處1年以下有期徒刑、拘役或10萬元以下罰金
；致重傷者，處3年以下有期徒刑、拘役或30萬元以下罰金。